臺灣臺南地方法院刑事判決
111年度訴字第1029號
公  訴  人  臺灣臺南地方檢察署檢察官
被      告  楊忠正


選任辯護人  曾邑倫律師
上列被告因家暴傷害等案件，經檢察官提起公訴（111年度偵字
第7265號），本院判決如下：
    主  文
乙○○犯傷害罪，處拘役伍拾日，如易科罰金，以新臺幣壹仟元折
算壹日。
    事  實
一、乙○○與丁○○前為男女朋友，並曾有同居關係，其間具有家庭
    暴力防治法第3條第2款所定之家庭成員關係。乙○○於民國11
    1年1月10日晚間11時許，在臺南市○○區○○路0段000號工廠內
    ，因故與丁○○發生爭執，竟基於傷害之犯意，徒手毆打丁○○
    並將其壓制在地，致丁○○受有左眼眶及上唇瘀青、右頭部腫
    脹、右手及右肘瘀青腫脹、左小腿擦傷之傷害。
二、案經丁○○訴由臺南市政府警察局歸仁分局報告臺灣臺南地方
    檢察署檢察官偵查起訴。
    理  由
一、關於證據能力之認定：
  ㈠本案告訴人丁○○於警詢中之陳述，對被告乙○○而言，係被告
    以外之人於審判外之言詞陳述，且被告及辯護人均不同意作
    為證據，復查無其他例外取得證據能力之法律依據，依刑事
    訴訟法第159條第1項規定，應認無證據能力。
  ㈡本案所引用其餘具傳聞證據性質之供述證據，因檢察官、被
    告及辯護人於準備程序時，均同意有證據能力（見本院卷第
    30頁），本院審酌前開證據之作成或取得之狀況，並無非法
    或不當取證之情事，且亦無顯不可信之情況，依刑事訴訟法
    第159條之5規定，均具有證據能力。
  ㈢本案所引用卷內非供述證據性質之證據資料，均無違反法定
    程序取得之情形，依刑事訴訟法第158條之4規定反面解釋，
    亦應有證據能力，合先敘明。
二、認定犯罪事實之證據及理由：
  ㈠訊據被告固坦承於前揭時、地，因故與告訴人發生爭執，惟
    矢口否認有何傷害犯行，辯稱：告訴人想踹我、打我，我們
    發生肢體拉扯，就雙雙跌倒在地，告訴人所受傷勢係跌倒造
    成的云云。辯護人則為被告辯護稱：因工廠空間狹小，告訴
    人係在踹、打被告時自行摔傷等語。
  ㈡經查：　
　⒈被告與告訴人前為有同居關係之男女朋友；被告於111年1月1
    0日晚間11時許，在上址工廠內，因故與告訴人發生衝突；
    告訴人於翌（11）日下午1時18分許至新樓醫院急診，經診
    斷其左眼眶及上唇瘀青、右頭部腫脹、右手及右肘瘀青腫脹
    、左小腿擦傷等情，業據其供承在卷，核與證人即告訴人於
    偵查、本院審理中之證述、證人丙○○於警詢、本院審理中之
    證述相符（見警卷第13頁至第14頁，偵卷第19頁至第20頁，
    本院卷第77頁至第101頁），並有新樓醫院受理家庭暴力事
    件驗傷診斷書在卷可稽（見警卷第15頁至第16頁），此部分
    之事實首堪認定。
　⒉證人即告訴人就案發經過於偵查及本院審理時證稱：案發當
    日被告載我去工廠幫他包裝，在包裝過程中，因為我向被告
    的爸媽講了一些事情，我們就起口角，被告打我的時間有一
    陣子，中間有小打、大打跟拖行的打，都是打了再跟我聊兩
    句又打，只要聽到不合心意的話，被告就會打我，毆打部位
    包括我的頭、臉部及後腦杓，後來肉商即證人丙○○要來送肉
    ，被告打完我去前面開鐵捲門，我坐在後面的椅子上，我就
    衝出去要請證人丙○○救我，被告見狀直接把我壓在地板上，
    並整個人坐在我身上，還對證人丙○○說「她發瘋了不要理她
    」，證人丙○○只說「你們好好講不要吵架」，就走了，還幫
    被告關鐵捲門；隔了幾天被告用通訊軟體LINE傳送「對自己
    最愛的女人動手  就是世界上最笨的人」以及關心我傷勢的
    訊息等語（見偵卷第19頁至第20頁，本院卷第88頁至第101
    頁），核與證人丙○○於警詢、本院審理時證稱：110年1月10
    日凌晨2時20分許，我送貨到工廠，當時鐵捲門開著，我就
    直接進去，看到被告、告訴人躺在地上，被告趴在告訴人上
    方並用手掌壓住她，告訴人情緒很激動，我有聽到她在罵三
    字經，被告一直叫她冷靜、冷靜、冷靜，我想說情侶吵架難
    免，沒什麼事情我就走了，走之前我有應被告要求關上鐵捲
    門等語相符（見警卷第13頁至第14頁，本院卷第77頁至第87
    頁），足見告訴人之指述，並非虛妄。
　⒊又告訴人確有於案發後至新樓醫院就診，經診斷其受有左眼
    眶及上唇瘀青、右頭部腫脹、右手及右肘瘀青腫脹、左小腿
    擦傷之傷勢，有新樓醫院受理家庭暴力事件驗傷診斷書存卷
    可佐（見警卷第15頁至第16頁），且觀諸告訴人受傷部位及
    傷勢，均與其指述遭被告以徒手毆打頭、臉部及以身體壓制
    在地等方式施加暴行所可能受傷之身體位置及傷害結果相當
    ，而案發時間與告訴人就診時間緊密連貫，告訴人復於翌（
    11）日晚間5時5分許，前往臺南市政府警察局歸仁分局歸仁
    派出所對被告提起傷害告訴，有告訴人之警詢筆錄在卷可考
    （見警卷第3頁至第6頁），則告訴人既係在前述時、地與被
    告發生爭執後，受有上揭傷害而至新樓醫院就診，顯見上揭
    傷害應係與被告爭執時所造成，被告辯稱無何傷害之犯行云
    云，自不可採。
　⒋再參以被告對於其在案發數日後，有以通訊軟體LINE傳送「
    現在的我  只想好好的關心妳的身體  還有頭會不會痛會不
    會暈」、「我只求  妳總該讓我為自己犯的錯  去做些甚麼
      去彌補些什麼」、「對自己最愛的女人動手  就是世界上
    最笨的人」、「就是因為我的錯連我自己都無法原諒自己  
    所以也不敢找妳關心妳打給妳  我真的不該把妳刺激的話當
    真  妳可以不要原諒我  但我可以問候妳試著去關心妳嗎？
    因為我很擔心你會不會頭痛頭暈  也擔心妳的眼睛有沒有去
    傷到」等訊息予告訴人乙節並不爭執，然辯稱其動機是為與
    告訴人講和，訊息中提及「動手」，是指其拉告訴人後，告
    訴人咬其，其再把告訴人甩開、告訴人復又踹其云云（見本
    院卷第107頁至第108頁），惟衡諸常情，倘告訴人所受傷勢
    ，係因所處工廠狹小，雙方在拉扯過程中身體搖晃或失去平
    衡而跌倒所致，當屬意外受傷，被告何須稱「動手」，況依
    日常生活經驗，跌倒時大部分會造成四肢擦、挫傷，然告訴
    人所受傷勢卻集中在頭、臉部，益徵被告確有毆打告訴人，
    並造成告訴人受傷，始於數日後傳送前述關心及道歉訊息。
　㈢綜上所述，本案事證明確，被告之犯行洵堪認定，應予依法
    論科。
三、論罪科刑：
　㈠核被告所為，係犯刑法第277條第1項之傷害罪。
　㈡又家庭暴力，指家庭成員間實施身體、精神或經濟上之騷擾
    、控制、脅迫或其他不法侵害之行為；家庭暴力罪，則指家
    庭成員間故意實施家庭暴力行為而成立其他法律所規定之犯
    罪，家庭暴力防治法第2條第1款、第2款定有明文。查被告
    與告訴人前為有同居關係之男女朋友，已如前述，其間具有
    家庭暴力防治法第3條第2款所定之家庭成員關係，是被告上
    開犯行同時亦屬於家庭成員間實施不法侵害之行為，該當家
    庭暴力防治法第2條第2款之家庭暴力罪，然因該條款之罪並
    無罰則規定，故仍應依前揭「三、㈠」所述之規定論處。
  ㈢爰審酌被告與告訴人於案發時為男女朋友，本應以互敬、互
    重之態度相待，僅因細故發生爭執，無法控制自身情緒，不
    思理性解決問題，即恣意出手傷害告訴人，破壞社會治安及
    善良秩序，更致告訴人受有上揭傷害，殊為不該；另考量被
    告犯後否認犯行，未見悔意；兼衡其自陳學歷為高中畢業、
    未婚無子女、現為肉品製造商、月收入約新臺幣100,000元
    至200,000元不等、與父母同住（見本院卷第112頁）等一切
    情狀，量處如主文所示之刑，並諭知易科罰金之折算標準，
    以示懲儆。
四、不另為無罪諭知部分：　　　　
　㈠公訴意旨雖以：被告於111年1月10日晚間11時許，在臺南市○○區○○路0段000號工廠內，因故與告訴人發生爭執，竟基於
    剝奪他人行動自由、恐嚇危害安全之犯意，先將鐵捲門拉下
    阻止告訴人離去，再向告訴人恫稱要傷害她及她的家人等語
    ，以此強暴方式剝奪告訴人之行動自由，並使告訴人心生畏
    懼，致生危害於安全，因認被告上開犯行構成刑法第302條
    第1項之剝奪他人行動自由罪嫌及同法第305條之恐嚇危害安
    全罪嫌。
　㈡按犯罪事實應依證據認定之，無證據不得認定犯罪事實；不
    能證明被告犯罪或其行為不罰者應諭知無罪之判決，刑事訴
    訟法第154條第2項、第301條第1項分別定有明文。次按認定
    不利於被告之事實，須依積極證據，苟積極證據不足為不利
    於被告事實之證明時，即應為有利於被告之認定，更不必有
    何有利之證據（最高法院105年度台上字第3078號判決意旨
    參照）。且按刑事訴訟法第161條第1項規定：檢察官就被告
    犯罪事實，應負舉證責任，並指出證明之方法；因此，檢察
    官對於起訴之犯罪事實，應負提出證據及說服之實質舉證責
    任。倘其所提出之證據，不足為被告有罪之積極證明，或其
    指出證明之方法，無從說服法院以形成被告有罪之心證，基
    於無罪推定之原則，自應為被告無罪判決之諭知（最高法院
    108年度台上字第3571號判決意旨參照）。刑事訴訟上證明
    之資料，無論為直接證據或間接證據，均須達於通常一般之
    人均不致有所懷疑，而得確信其真實之程度，始得據為有罪
    之認定，若其關於被告是否犯罪之證明未能達此程度，而有
    合理之懷疑存在，致使無從形成有罪之確信，根據「罪證有
    疑，利於被告」之證據法則，即不得據為不利被告之認定；
    而犯罪事實之認定，應憑真實之證據，倘證據是否真實尚欠
    明顯，自難以擬制推測之方法，為其判斷之基礎（最高法院
    109年度台上字第2370號判決意旨參照）。而告訴人之告訴
    ，係以使被告受刑事追訴為目的，其指訴是否與事實相符，
    仍應調查其他證據，以資審認，必告訴人所指述被告之犯罪
    情節，無瑕疵可擊，且就其他方面調查，又與事實相符，始
    足據為有罪判決之基礎（最高法院106年度台上字第1273號
    判決意旨參照）。
　㈢公訴意旨認被告涉犯剝奪他人行動自由及恐嚇危害安全罪嫌
    ，無非係以告訴人於警詢及偵查中之指述、證人丙○○於警詢
    中之證述等證據，為其主要論據。訊據被告固坦承於前揭時
    、地與告訴人發生衝突，惟堅詞否認有何剝奪他人行動自由
    及恐嚇危害安全犯行，辯稱：在工廠工作時，鐵捲門本來就
    會關上，但有手動開關，告訴人可任意進出；恐嚇部分是子
    虛烏有等語。辯護人則為被告辯護稱：本案僅有告訴人單一
    指述，別無其他證據顯示被告有上開犯行等語。
　㈣經查，證人即告訴人於警詢、偵查及本院審理時證稱：案發
    當日被告載我去工廠幫他包裝，在工作時，被告會把鐵捲門
    拉下來，在包裝過程中，因為我向被告爸媽講了一些事，他
    爸媽可能一氣之下，不讓被告在隔壁土地蓋工廠，我們就起
    衝突，被告把氣出在我身上，打了我一陣，中間有小打、大
    打跟拖行的打，都是打了再跟我聊兩句又打，只要聽到不合
    心意的話，被告就會打我，期間我們大爭吵結束後，我有試
    圖跑出去，遭被告從對街拉回，逼我把包裝包完，當時鐵捲
    門還可以開啟，我被抓回來後被告把鐵捲門關起來，再用遙
    控鎖鎖住，直到肉商即證人丙○○凌晨送貨前，鐵捲門一直都
    關著，後來被告去前面幫肉商開鐵捲門，我趁機想求救，被
    告就把我壓在地板上，還打我，邊打邊恐嚇我說要開車撞進
    我家，要傷害我家人及殺死我，直到翌（11）日上午7時40
    分被告才載我回家，因為被告不讓我自己回家等語（見警卷
    第3頁至第5頁，偵卷第19頁至第20頁，本院卷第88頁至第10
    1頁），與證人丙○○於警詢、本院審理時證稱：110年1月10
    日凌晨2時20分許，我送貨到工廠，當時鐵捲門開著，我就
    直接進去，看到被告、告訴人躺在地上，被告趴在告訴人上
    方並用手掌壓住她，告訴人情緒很激動，我有聽到她在罵三
    字經，被告一直叫她冷靜、冷靜、冷靜，我想說情侶吵架難
    免，沒什麼事情我就走了，走之前我有應被告要求關上鐵捲
    門等語（見警卷第13頁至第14頁，本院卷第77頁至第87頁）
    對照觀之，固可認被告與告訴人於前述時、地發生肢體衝突
    ，惟考量被告與告訴人當時為男女朋友，且告訴人自晚間抵
    達工廠直至翌（11）日上午7時40分許始離開，期間非短，
    告訴人既可於衝突過程中，自行開啟鐵捲門離去，遭被告帶
    回後，卻繼續在工廠內包裝，並與被告一同聊天，即便嗣後
    兩人因故又起口角，並發生肢體衝突，雙方復又繼續聊天、
    包裝，再度因口角衍生肢體衝突，尚難以此遽認告訴人有何
    行動自由遭限制，而無法離開工廠之情形；而證人丙○○亦未
    聽聞被告有何恫嚇之言語，並於送貨完畢欲離去時，自行操
    作鐵捲門將其拉下，故除告訴人單一指述外，並無錄音、錄
    影或其他積極事證足認被告確有上開剝奪他人行動自由及恐
    嚇危害安全犯行，自難遽為不利被告之認定。
  ㈤公訴意旨認被告此部分所為構成剝奪他人行動自由罪及恐嚇
    危害安全罪，即有未洽，惟因此部分與前揭經本院認定有罪
    部分，有想像競合犯之裁判上一罪關係，爰不另為無罪之諭
    知。
據上論斷，應依刑事訴訟法第299條第1項前段，判決如主文。
本案經檢察官董詠勝提起公訴，檢察官甲○○到庭執行職務。
中　　華　　民　　國　　111 　年　　11　　月　　23　　日
　　　　　　　刑事第十庭  審判長  法　官  陳金虎
                                  法  官  陳鈺雯
                                  法  官  王鍾湄
以上正本證明與原本無異。
如不服本判決應於收受本判決後20日內向本院提出上訴書狀，並
應敘述具體理由。其未敘述上訴理由者，應於上訴期間屆滿後20
日內向本院補提理由書狀（均須按他造當事人之人數附繕本）「
切勿逕送上級法院」。 
　　　　　　　　　　　　　　　　　書記官  蘇冠杰
中　　華　　民　　國　　111 　年　　11　　月　　23　　日
附錄本案論罪科刑法條：
刑法第277條
傷害人之身體或健康者，處5年以下有期徒刑、拘役或500,000元
以下罰金。
犯前項之罪，因而致人於死者，處無期徒刑或7年以上有期徒刑；致重傷者，處3年以上10年以下有期徒刑。